【裁判字號】    97,訴,2445
【裁判日期】    970630
【裁判案由】    毒品危害防制條例
【裁判全文】
臺灣板橋地方法院刑事判決              97年度訴字第2445號
公  訴  人  臺灣板橋地方法院檢察署檢察官
被      告  甲○○
                  （現另案於臺灣臺北監獄臺北分監執行中）
上列被告因違反毒品危害防制條例案件，經檢察官提起公訴（97
年度毒偵字第4286號），嗣因被告於本院準備程序中就被訴事實
為有罪之陳述，本院告知被告簡式審判程序之旨，並聽取當事人
之意見後，由本院合議庭裁定改由受命法官獨任依簡式審判程序
進行，判決如下：
    主  文
甲○○施用第一級毒品，累犯，處有期徒刑拾月。
    事  實
一、甲○○前於民國90年間，因施用毒品案件，經依臺灣士林地
    方法院90年度毒聲字第919 號裁定送觀察、勒戒後，認無繼
    續施用毒品之傾向，於90年11月14日執行完畢釋放出所，並
    經臺灣士林地方法院檢察署檢察官於90年11月13日以90年度
    毒偵字第1508號為不起訴處分確定。復自92年9 月中旬某日
    起至94年1 月25日止，因連續施用第一級毒品案件，經本院
    於94年4 月1 日以93年度訴字第1303號判處有期徒刑10月確
    定，於94年11月27日縮刑期滿執行完畢。詎其猶不知悔悟，
    復基於施用第一級毒品海洛因（下稱海洛因）之犯意，於97
    年1 月28日13時許，在雲林縣北港鎮府番里活動中心廁所內
    ，以將海洛因摻水注入針筒後注射之方式，施用海洛因1 次
    。嗣於同年月29日17時50分許，在雲林縣北港鎮台19線府番
    路口，因毒品案件遭通緝而為警查獲，經其同意採集其尿液
    送驗結果，呈嗎啡、可待因陽性反應，始查知上情。
二、案經嘉義縣政府警察局朴子分局報告臺灣雲林地方法院檢察
    署檢察官呈請臺灣高等法院檢察署檢察長令轉臺灣板橋地方
    法院檢察署檢察官偵查起訴。
    理  由
壹、程序方面：
    查本件被告甲○○所犯並非死刑、無期徒刑、最輕本刑為三
    年以上有徒刑之罪或高等法院管轄第一審案件，而其於準備
    程序進行中，被告先就被訴事實為有罪之陳述，經法官告知
    簡式審判程序之旨，並聽取公訴人及被告之意見後，本院認
    適宜改依簡式審判程序進行，爰依刑事訴訟法第273 條之1
    第1 項、第284 條之1 規定，由本院合議庭以裁定由受命法
    官獨任進行簡式審判程序，合先敘明。
貳、實體方面：
一、上揭事實，業據被告甲○○於本院審理時坦承不諱。又被告
    為警查獲時所採其尿液送驗結果，係呈嗎啡陽性反應，此有
    代號與真實姓名對照表、高雄市立凱旋醫院97年2 月18日濫
    用藥物尿液檢驗報告各1 紙在卷可稽。益徵被告自白核與事
    實相符。
二、按於92年7 月9 日新修正並於93年1 月9 日施行之毒品危害
    防制條例刪除二犯及三犯之規定，一改修法前繁雜之處遇程
    序，僅將施用毒品者簡化區分為初犯、再犯，並認施用毒品
    者係屬病患性犯人，以觀察、勒戒戒除其身癮，並以強制戒
    治去除其心癮。經觀察、勒戒或強制戒治執行完畢釋放後，
    若係五年後再犯該條例第10條施用毒品罪者，與同條例第20
    條第1 項、第2 項關於「初犯」之處理方式相同，檢察官應
    先聲請法院裁定令被告入勒戒處所觀察、勒戒，並視有無繼
    續施用毒品傾向，決定應予釋放、為不起訴之處分，或應聲
    請法院裁定令入勒戒處所強制戒治；若係五年內「再犯」同
    條例第十條施用毒品罪者，依同條例第23條第2 項規定，檢
    察官則應依法追訴。觀諸該條例第20條第3 項之修正理由：
    「觀察、勒戒或強制戒治五年後再犯者，顯見前所實施之觀
    察、勒戒或強制戒治已足以遮斷其施用毒品之癮，為期自新
    及協助其戒除毒癮，對此五年後再犯者，爰明定仍適用初犯
    之規定，先經觀察、勒戒、強制戒治之程序。」及同條例第
    23條第2 項之修正理由：「為配合簡化施用毒品犯之刑事處
    遇程序，並鑑於經觀察、勒戒或強制戒治執行完畢釋放後五
    年內再犯者，其再犯率甚高，原據以實施之觀察、勒戒及強
    制戒治既已無法收其實效，自應施以刑事處遇。」顯然如施
    用毒品者係前經觀察、勒戒或強制戒治等治療程序執行完畢
    五年後，始再施用毒品之「初犯」，因前所執行之觀察、勒
    戒或強制戒治已足收戒除毒癮之效，自應重新執行觀察、勒
    戒或強制戒治等治療程序，並於治療程序執行完畢後，由檢
    察官為不起訴處分，毋庸對之追訴處罰；反之，在「再犯」
    之情形，因其先前所為治療程序顯未能收戒斷毒癮之效，且
    考量施用毒品者之再犯率偏高，乃簡化其刑事處遇程序，而
    逕予追訴處罰，不再施以治療程序。參酌上開立法理由，修
    正毒品危害防制條例就施用毒品者，祇於「初犯」及「五年
    後再犯」二種情形，有其追訴條件之限制，即須於初犯經觀
    察、勒戒或強制戒治釋放後，「五年內均無施用毒品之行為
    」，始能認其前所實施之觀察、勒戒或強制戒治已足遮斷毒
    癮，而得於五年後再犯時，再予適用初犯之規定，重行觀察
    、勒戒等程序。倘五年內已經再犯，被依法追訴處罰，縱其
    第三次（或第三次以上）施用毒品之時間在初犯釋放五年以
    後，即與「五年後再犯」之情形有別，且因已於「五年內再
    犯」，顯見其再犯率甚高，原實施觀察、勒戒或強制戒治，
    已無法收其實效，而無五年戒斷期之存在，自無再經觀察、
    勒戒及強制戒治之必要，應由檢察官逕行起訴，始符新法修
    正之本旨。經查，本案被告前於90年間，因施用毒品案件，
    經依臺灣士林地方法院90年度毒聲字第919 號裁定送觀察、
    勒戒後，認無繼續施用毒品之傾向，於90年11月14日執行完
    畢釋放出所，並經臺灣士林地方法院檢察署檢察官於90年11
    月13日以90年度毒偵字第1508號為不起訴處分確定。復自92
    年9 月中旬某日起至94年1 月25日晚間某時止，因連續施用
    第一級毒品案件，經本院於94年4 月1 日以93年度訴字第13
    03號判處有期徒刑10月確定，此有台灣高等法院被告前案紀
    錄表存卷可考。而被告既曾於上開觀察勒戒執行完畢釋放後
    五年內，已再犯施用毒品案件，並經判刑確定，則本案被告
    於本次即自97年1 月28日，又施用第一級毒品1 次之犯行，
    雖係於前揭觀察勒戒後逾五年之後三犯以上，惟依上開說明
    ，足認被告經上開觀察勒戒之執行後，未足以遮斷其施用毒
    品之癮，自與前揭條例第20條第3 項之規定僅得適用於「再
    犯」之情形不合（此有最高法院95年度台非字第59號判決、
    95年度第7 次刑事庭會議決議可參），故本件公訴人逕向本
    院提起追訴，於法要無不合，附此陳明。綜上，本案事證明
    確，被告犯行堪以認定，應依法論科。
三、查海洛因屬於毒品危害防制條例第2 條第2 項第1 款所規定
    之第一級毒品，核被告所為，係犯毒品危害防制條例第10條
    第1 項之施用第一級毒品罪。被告施用前持有第一級毒品之
    低度行為，為進而施用之高度行為所吸收，不另論罪。查被
    告前施用毒品案件，經本院以93年度訴字第1303號判處有期
    徒刑10月確定，於94年11月27日縮刑期滿執行完畢，此有上
    述前科表附卷可稽，被告於五年內故意再犯有期徒刑以上之
    本罪，為累犯，應依刑法第47條第1 項規定，加重其刑。審
    酌被告有多次施用毒品前科，品行非佳，且曾經觀察勒戒執
    行完畢，竟再為本件施用毒品犯行，顯見其不思悔改，自制
    力亦顯不佳，足以戕害其身心，滋生其他犯罪，惡化治安，
    嚴重損及公益；惟另考量被告於犯後已坦承犯行，而其施用
    毒品行為於本質上係屬自我戕害行為，反社會性之程度應屬
    較低等一切情狀，量處如主文所示之刑，以資懲儆。
據上論斷，應依刑事訴訟法第273 條之1 第1 項、第299 條第1
項前段，毒品危害防制條例第10條第1 項，刑法第11條前段、第
47條第1 項，判決如主文。
本案經檢察官江祐丞到庭執行職務。
中    華    民    國    97    年    6     月    30    日
                  刑事第十一庭法  官  林淑婷
以上判決正本證明與原本無異。
如不服本判決，應於送達後十日內，向本院提出上訴狀（上訴書
狀應敘述具體理由）。
                              書記官  林金良
中    華    民    國    97    年    6     月    30    日
附錄本案論罪科刑法條全文：
毒品危害防制條例第十條
施用第一級毒品者，處六月以上五年以下有期徒刑。
施用第二級毒品者，處三年以下有期徒刑。


司法院資訊處製作；財團法人民間司法改革基金會備份。
